【裁判字號】    97,交聲,1618
【裁判日期】    970731
【裁判案由】    違反道路交通管理處罰條例聲明異議
【裁判全文】
臺灣臺北地方法院交通事件裁定        97年度交聲字第1618號
異議人即
受處分人  甲○○○
上列異議人即受處分人因違反道路交通管理處罰條例案件，對於
臺北市交通事件裁決所中華民國97年5 月12日所為之處分（原處
分案號：北市裁四字第裁22-AEV991415號），聲明異議，本院裁
定如下：
    主  文
異議駁回。
    理  由
一、按「汽車駕駛人轉彎時，有下列情形之一者，處新臺幣（下
    同）6 百元以上1 千八百元以下罰鍰：一、在轉彎或變換車
    道前，未使用方向燈或不注意來、往行人，或轉彎前未減速
    慢行」，道路交通管理處罰條例第48條第1 項第1 款定有明
    文。而汽車駕駛人有違反道路交通管理處罰條例第48條規定
    者，應記違規點數1 點，同條例第63條第1 項第1 款亦有明
    文。而道路交通管理處罰條例所稱之汽車，依該條例第3 條
    第8 款規定包括機器腳踏車（即機車）。
二、本件異議人即受處分人甲○○○於民國97年2 月25日17時55
    分許，騎乘車號CYW-837 號重型機車，由臺北市○○區○○
    街1 段右轉辛亥路7 段行駛，道路轉彎未依規定使用方向燈
    ，經臺北市政府警察局文山第一分局員警攔停舉發「轉彎未
    使用方向燈」之違規，舉發通知單並當場由受處分人簽收。
    嗣因受處分人未於應到案日期即97年3 月11日前到案，且逾
    越應到案期限60日以上，故原處分機關乃於97年5 月12 日
    以受處分人有上揭違規行為，依違反道路交通管理處罰條例
    第48條第1 項第1 款之規定裁處最高額罰鍰1,800 元，並記
    違規點數1 點。
三、聲明異議意旨略以：舉發情事與事實不符，蓋員警雖當場攔
    停伊，查驗其所騎乘之上述車輛，惟未錄影、照相存證，與
    伊認知有誤，且值勤員警執行攔檢處係於臺北市○○區○○
    街口20公尺外之處，而忠順街口有學校等建物遮蔽，殊難想
    像員警能透視遮蔽物親睹伊有無使用方向燈，且原處分機關
    對伊裁以最高額度罰鍰有失公允，爰請有關人員查明，並撤
    銷原處分。
四、經查：
（一）受處分人於上述時、地騎乘前述機車有轉彎未使用方向燈
      之違規，業據證人即開單告發受處分人之員警成大煒於本
      院97年7 月23日調查時，以具結擔保其供述之真實性並在
      負擔偽證罪之心理處罰狀態下證稱：「本件是我舉發的，
      97 年2月25日當時是在臺北市○○區○○路65巷口擔任巡
      邏守望勤務，當時我在那裡發現異議人所騎的機車是ＣＹ
      Ｗ-837，他從辛亥路七段與忠順街一段口紅燈右轉，且當
      時他也沒有使用方向燈，所以我當時就將他攔下來，後來
      我請他出示證件，同時我也告知他違規的事項就是紅燈右
      轉彎未使用方向燈，當時我跟當事人說可以連續舉發，後
      來因為我考量到避免一個違規行為開二張罰單，會引起當
      事人的不滿，所以我採取比例原則選擇壹個比較輕行為的
      開罰單。」等語綦詳（見本院97年7 月23日訊問筆錄），
      參酌證人乃為原處分機關所認定受處分人有上開違規行為
      之舉發員警，其並到庭在本院法官面前以言詞供述本件訴
      訟上之待證事實即受處分人有上揭違規事實，因證人所言
      詳實，且於本件卷存證據資料內並無任何積極證據足以證
      明證人上揭供述係屬虛偽，亦無有足以令人顯信供述為不
      可採之品性證據或前科證據存在，自堪採信，尚難以證人
      為
      本件開單告發受處分人之員警而全盤抹煞其在訴訟上所具
      有之原證人資格。足認受處分人於前揭時、地確有「轉彎
      未使用方向燈」之違規事實。
（二）又依卷附照片，違規地點至員警攔檢處並無建物遮蔽物，
      可清楚看見違規地點車輛動線。是以受處分人上述辯稱，
      尚不足採。
五、綜上所述，受處分人確有於上開時、地轉彎未使用方向燈之
    違規，原處分機關依前揭道路交通管理處罰條例第48條第1
    項第1 款、第63條第1 項第1 款及違反道路交通管理處罰條
    例統一裁罰基準表規定，裁處受處分人最高額罰鍰1,800 元
    ，並記違規點數1 點，核無違誤，本件受處分人之異議為無
    理由，應予駁回。
據上論斷，應依道路交通管理處罰條例第87條第2 項、道路交通
案件處理辦法第19條，裁定如主文。
中    華    民    國    97    年    7     月    31    日
                  交通法庭法  官  胡宗淦
以上正本證明與原本無異。
如不服本裁定，應於送達後5日內，向本院提出抗告狀。
                          書記官  林鈴芬
中    華    民    國    97    年    7     月    31    日


司法院資訊處製作；財團法人民間司法改革基金會備份。
